臺灣臺中地方法院刑事判決
111年度訴緝字第26號
公  訴  人  臺灣臺中地方檢察署檢察官
被      告  林文一




上列被告因妨害秩序案件，經檢察官提起公訴（110年度偵字第1
0923號），被告於準備程序中就被訴事實為有罪之陳述，經告知
簡式審判程序之旨，並聽取當事人之意見後，經本院合議庭裁定
由受命法官獨任進行簡式審判程序，判決如下：
    主  文
林文一犯意圖供行使之用而攜帶兇器在公眾得出入之場所聚集三
人以上下手實施強暴罪，累犯，處有期徒刑柒月。
    犯罪事實
一、林文一、李冠勲（業經本院判決確定）於民國110年3月5日
    晚間11時許，與陳海澤一同前往臺中市○○區○○路0段000號「
    挪威森林汽車旅館」801號房包廂，幫呂明珅之女友古千耘
    慶生，慶生過程中，林文一及李冠勲2人與呂明珅及江弘文2
    人發生言語衝突，陳海澤為防止雙方衝突越演越烈，遂請林
    文一及李冠勲2人先離開包廂。林文一及李冠勲離開包廂後
    ，心有不甘，林文一先駕駛車牌號碼000-0000號自小客車，
    前往臺中市太平區樹孝路之「小北百貨」購買球棒2支（未
    扣案），及攜帶其車上原放置之球棒2支（未扣案），返回
    上址汽車旅館門口附近，與李冠勲、李展丞（即李冠勲胞弟
    ；由本院另行審結）及真實姓名年籍均不詳、綽號「關老爺
    」之成年男子（下稱「關老爺」）會合而搭載該3人上車後
    ，其4人即共同基於意圖供行使之用而攜帶兇器，在公眾得
    出入之場所聚集三人以上施強暴之犯意聯絡，於
　　110年3月6日凌晨2時40分許，搭乘林文一所駕駛內已放置客
    觀上可作為兇器之上開球棒4支之上開自小客車，返回上址
    汽車旅館入口櫃臺旁，李冠勲、林文一、李展丞、「關老爺
    」旋均從上開自小客車內各拿取球棒1支後下車，前往公眾
    得出入之上址汽車旅館停車場，見呂明坤及江弘文2人欲離
    開之際，即分別持球棒追趕呂明坤及江弘文，及毆打江弘文
    ，致江弘文受有左肘撕裂傷及四肢多處擦挫傷等傷害（傷害
    部分未據告訴），以此方式下手實施強暴而已妨害社會秩序
    安寧。經警接獲民眾報案後調閱監視器錄影畫面，循線查悉
    上情。
二、案經臺中市政府警察局太平分局報告臺灣臺中地方檢察署檢
    察官偵查起訴。　　
    理  由
一、本案被告林文一所犯，非死刑、無期徒刑、最輕本刑為3年
    以上有期徒刑之罪，或高等法院管轄第一審之案件，被告於
    本院準備程序中，就前揭被訴事實為有罪之陳述，經受命法
    官告以簡式審判程序之旨，並聽取被告及公訴人之意見後，
    本院認無不得或不宜改依簡式審判程序進行之處，爰依刑事
    訴訟法第273條之1第1項、第284條之1規定，經合議庭評議
    後，裁定本案由受命法官獨任進行簡式審判程序，是本案之
    證據調查，依刑事訴訟法第273條之2規定，不受同法第159
    條第1項、第161條之2、第161條之3、第163條之1及第164條
    至第170條規定之限制，合先敘明。
二、上開犯罪事實，業據被告於本院訊問、準備程序及審理時，
    均坦承不諱，復有被告於警詢、偵查中之自白在卷可稽，並
    有共同被告李冠勲於警詢、偵查、本院審理；共同被告李展
    丞於警詢、偵查中之陳述；及證人即被害人江弘文、證人呂
    明珅、陳海澤、古千耘於警詢之證述在卷可證，且有警員
　　110年3月8日職務報告書、長安醫院診斷證明書、監視器錄
    影畫面擷取照片、現場平面圖附卷可按。是被告之自白與事
    實相符，堪以採信。本案事證明確，被告上揭犯行，洵堪認
    定，應予依法論科。
三、論罪科刑：
  ㈠按刑法第150條立法理由意旨為：
  ⒈修正原「公然聚眾」要件，理由同修正條文第149條說明1至
    3。而依刑法第149條立法理由：⑴隨著科技進步，透過社群
    通訊軟體（如LINE、微信、網路直播等）進行串連集結，時
    間快速、人數眾多且流動性高，不易先期預防，致使此等以
    多數人犯妨害秩序案件規模擴大，亦容易傷及無辜。惟原條
    文中之「公然聚眾」，司法實務認為必須於「公然」之狀態
    下聚集多數人，始足當之；亦有實務見解認為，「聚眾」係
    指參與之多數人有隨時可以增加之狀況，若參與之人均係事
    前約定，人數既已確定，便無隨時可以增加之狀況，自與聚
    眾之情形不合。此等見解範圍均過於限縮，學說上多有批評
    ，也無法因應當前社會之需求。爰將本條前段修正為「在公
    共場所或公眾得出入之場所」有「聚集」之行為為構成要件
    ，亦即行為不論其在何處、以何種聯絡方式（包括上述社群
    通訊軟體）聚集，其係在遠端或當場為之，均為本條之聚集
    行為，且包括自動與被動聚集之情形，亦不論是否係事前約
    定或臨時起意者均屬之。因上開行為對於社會治安與秩序，
    均易造成危害，爰修正其構成要件，以符實需。⑵為免聚集
    多少人始屬「聚眾」在適用上有所疑義，爰參酌組織犯罪防
    制條例第2條第1項及其於106年4月19日修正之立法理由，認
    3人以上在公共場所或公眾得出入之場所實施強暴脅迫，就
    人民安寧之影響及對公共秩序已有顯著危害，是將聚集之人
    數明定為3人以上，不受限於須隨時可以增加之情形，以臻
    明確。
  ⒉倘3人以上，在公共場所或公眾得出入之場所聚集，進而實
    行強暴脅迫（例如：鬥毆、毀損或恐嚇等行為）者，不論是
    對於特定人或不特定人為之，已造成公眾或他人之危害、恐
    懼不安，應即該當犯罪成立之構成要件，以符保護社會治安
    之刑法功能。
  ⒊實務見解有認本條之妨害秩序罪，須有妨害秩序之故意，始
    與該條之罪質相符，如公然聚眾施強暴脅迫，其目的係在另
    犯他罪，並非意圖妨害秩序，除應成立其他相當罪名外，不
    能論以妨害秩序罪。然本罪重在安寧秩序之維持，若其聚眾
    施強暴脅迫之目的在犯他罪，固得依他罪處罰，若行為人就
    本罪之構成要件行為有所認識而仍為本罪構成要件之行為，
    自仍應構成本罪，予以處罰。 　
　⒋參考我國實務常見之群聚鬥毆危險行為態樣，慮及行為人意
    圖供行使之用而攜帶兇器或者易燃性、腐蝕性液體，抑或於
    車輛往來之道路上追逐，對往來公眾所造成之生命身體健康
    等危險大增，破壞公共秩序之危險程度升高，而有加重處罰
    之必要，爰增訂第2項。
　㈡核被告所為，係犯刑法第150條第2項第1款、第1項後段之意
    圖供行使之用而攜帶兇器在公眾得出入之場所聚集三人以上
    下手實施強暴罪。起訴書原未載下手實施，業經公訴檢察官
    當庭補充。
  ㈢被告與共同被告李冠勲、李展丞、「關老爺」間就上開犯行
    ，有犯意聯絡及行為分擔，為共同正犯。而本罪已表明為聚
    集三人以上，是主文之記載應無加列「共同」之必要（最高
    法院79年度台上字第4231號判決意旨參照），併此敘明。
　㈣按犯前項之罪，而有下列情形之一者，得加重其刑至2分之1
    ：一、意圖供行使之用而攜帶兇器或其他危險物品犯之。二
    、因而致生公眾或交通往來之危險，刑法第150條第2項定有
    明文。是上開得加重條件，屬於相對加重條件，並非絕對應
    加重條件，是事實審法院應依個案具體情狀，考量當時客觀
    環境、犯罪情節及危險影響程度、被告涉案程度等事項，綜
    合權衡考量是否有加重其刑之必要性。查本案緣起被告及共
    同被告李冠勲2人與呂明珅及江弘文2人在幫古千耘慶生過程
    中發生言語衝突，陳海澤為防止雙方衝突越演越烈，遂請被
    告及共同被告李冠勲2人先離開包廂，被告及共同被告李冠
    勲與離開包廂後，心有不甘，方臨時起意聚集4人為本案犯
    行，人數非多，亦非有持續增加而難以控制之情形，且其4
    人持球棒毆打江弘文之時間短暫。因此，本案被告所犯情節
    雖侵害社會秩序安全，惟尚非嚴重，亦無擴大現象，本院認
    為尚無予以加重其刑之必要性。
　㈤按刑法第47條第1項有關累犯加重本刑部分，不生違反憲法一
    行為不二罰原則之問題。惟其不分情節，基於累犯者有其特
    別惡性及對刑罰反應力薄弱等立法理由，一律加重最低本刑
    ，於不符合刑法第59條所定要件之情形下，致生行為人所受
    之刑罰超過其所應負擔罪責之個案，其人身自由因此遭受過
    苛之侵害部分，對人民受憲法第8條保障之人身自由所為限
    制，不符憲法罪刑相當原則，牴觸憲法第23條比例原則。於
    此範圍內，有關機關應自本解釋公布之日起2年內，依本解
    釋意旨修正之。於修正前，為避免發生上述罪刑不相當之情
    形，法院就該個案應依本解釋意旨，裁量是否加重最低本刑
    ，司法院釋字第775號解釋文參照。是法官應於個案量刑裁
    量時具體審認被告有無特別惡性及對刑罰反應力薄弱之情。
    查被告前因過失傷害案件，經臺灣嘉義地方法院以109年度
    嘉交簡字第458號判決判處有期徒刑4月確定；又因毀損他人
    物品、恐嚇危害安全案件，經本院以109年度簡字第870號判
    決分別判處有期徒刑2月、2月確定，嗣經本院以109年度聲
    字第4011號裁定前開各罪應執行有期徒刑6月確定，於
　　109年12月24日易科罰金執行完畢之情，有臺灣高等法院被
    告前案紀錄表在卷可稽，被告受有期徒刑執行完畢，5年以
    內故意再犯本案有期徒刑以上之罪，應依刑法第47條第1項
    規定，論以累犯；復參酌被告前經判處有期徒刑，甫於109
    年12月24日執行完畢後仍未悔悟，3個月內旋又再犯本案犯
    行，足徵其有立法意旨所指之特別惡性及對刑罰反應力薄弱
    明確，復參酌其所犯本案之罪，依其犯罪情節，並無應量處
    最低法定刑，否則有違罪刑相當原則，暨有因無法適用刑法
    第59條酌量減輕其刑之規定，致其人身自由遭受過苛侵害之
    情形，是就被告所犯之罪，爰依刑法第47條第1項規定及司
    法院釋字第775號解釋文，加重其刑。
　㈥爰審酌被告本案所為已妨害社會秩序安寧，實屬不該，應予
    非難，並衡酌被告犯罪之動機、目的、手段、犯罪後坦承犯
    行之犯罪後態度，又兼衡被告之教育智識程度、生活狀況、
    前已有其他案件經判處罪刑之前案紀錄（不包含上開累犯部
    分）之素行品行等一切情狀，量處如主文所示之刑。
四、沒收部分：
    被告為本案犯行時所使用之上開球棒4支，雖係被告所有，
    業據被告於本院審理時自陳在卷，然並未扣案，又非屬違禁
    物，顯欠缺刑法上重要性，爰不予宣告沒收。　　
據上論斷，應依刑事訴訟法第273條之1第1項、第299條第1項前
段，刑法第28條、刑法第150條第2項第1款、第1項後段、第47條
第1項，刑法施行法第1條之1第1項，判決如主文。
本案經檢察官康存孝提起公訴，檢察官張凱傑到庭執行職務。
中　　華　　民　　國　　111 　年　　3 　　月　　8 　　日
                  刑事第四庭    法  官  黃佳琪
以上正本證明與原本無異。
如不服本判決，應於送達判決後20日內向本院提出上訴書狀，並
應敘述具體理由；其未敘述上訴理由者，應於上訴期間屆滿後20
日內向本院補提理由書（均須按他造當事人之人數附繕本）「切
勿逕送上級法院」。
告訴人或被害人對於判決如有不服具備理由請求檢察官上訴者，
其上訴期間之計算係以檢察官收受判決正本之日期為準。
                                書記官  顏偉林
中　　華　　民　　國　　111 　年　　3 　　月　　9 　　日

附錄論罪科刑法條：
中華民國刑法第150條
在公共場所或公眾得出入之場所聚集3人以上，施強暴脅迫者，
在場助勢之人，處1年以下有期徒刑、拘役或10萬元以下罰金；
首謀及下手實施者，處6月以上5年以下有期徒刑。
犯前項之罪，而有下列情形之一者，得加重其刑至2分之1：
一、意圖供行使之用而攜帶兇器或其他危險物品犯之。
二、因而致生公眾或交通往來之危險。